【裁判字號】    89,上訴,1526
【裁判日期】    890626
【裁判案由】    偽造文書等
【裁判全文】
臺灣高等法院臺中分院刑事判決                  八十九年度上訴字第一五二六號
    上訴人  即
    自  訴  人  甲○○
    被      告  丙○○○
    輔  佐  人  乙○○
右上訴人因被告偽造文書等案件，不服臺灣臺中地方法院八十九年度自字第一三一號
中華民國八十九年六月二十六日第一審判決，提起上訴，本院判決如左：
    主    文
上訴駁回。
    理    由
一自訴意旨略以︰被告丙○○○（以下稱被告）意圖為自己不法之所有，於民國（
    以下同）八十五年十一月二十五日參加由自訴人甲○○為會首之民間互助會，每
    會新台幣（下同）一萬元，採內標制，連會首三十名，會期自八十五年十一月二
    十五日至八十八年四月二十五日，被告係友人之介紹而入會，並分別以其本人及
    冒用彭宗祥、陳素琴名義參加三會，隨即於八十五年十二月二十五日、八十六年
    一月二十五日、八十六年二月二十五日三次開標時，連續以一千八百元、一千九
    百元、一千八百元得標，共詐得六十六萬七千元，此後即音訊全無，俟雖尋獲，
    然幾經自訴人催討，被告均否認有參加互助會一事，至此，自訴人始知受騙，因
    認被告涉有刑法第二百十六條、第二百十條行使偽造私文書及同法第三百三十九
    條第一項詐欺取財之罪嫌云云。
二按犯罪事實應依證據認定之，無證據不得推定其犯罪事實；不能證明被告犯罪者
    ，應諭知無罪之判決，刑事訴訟法第一百五十四條第三百零一條第一項分別定
    有明文。
三、訊據被告堅決否認有何偽造文書、詐欺犯行，辯稱：伊未參加自訴人所召集之互
    助會，亦未前去競標而得標，互助會簿上之名字應係有人冒用伊名參加等語。經
    查：（一）被告參加自訴人之互助會並得標，固據有證人彭宗鳳、彭宗瑀於原審
    法院到庭證述有其情事，且有自訴人提出互助會簿一紙在卷可證。惟證人彭宗鳳
    、彭宗瑀二人均為被告之女，而被告與輔佐人乙○○因證人彭宗鳳、彭宗瑀涉犯
    傷害、恐嚇、毀損罪嫌，而於八十九年一月間向臺灣臺中地方法院檢察署提起告
    訴，目前仍在偵辦中，且被告與輔佐人乙○○，並因而向原審法院民事庭聲請暫
    時保護令等情，此為被告、乙○○、彭宗鳳、彭宗瑀等人所不爭執，並有該院八
    十九年自字第一四九號民事判決書影本及該院八十九年暫家護字第七號民事暫時
    保護令影本在卷足稽。則證人彭宗鳳、彭宗瑀既有前開民、刑案件進行中，其供
    詞不免受其影響而有偏頗之虞，憑信性自甚薄弱，是否可採，已非無疑。況證人
    彭宗鳳對於被告參加三會之會首錢之交付方式，係證稱：被告之會首錢三萬元係
    伊收的，伊即交給甲○○等語，核與自訴人指陳：三會會首錢，其中二會係丙○
    ○○親自拿到伊家給伊，另一會則託彭宗鳳交給我等情，亦顯不相符，是實難僅
    以此等證人之供述遽認被告有冒名參加自訴人之互助會並得標。（二）證人龔清
    一即互助會會員到庭結證稱：「於開標時有見過被告二、三次，她也有參加競標
    ，但沒標到」云云，則與自訴人所陳，扣除第一個月會首錢外，被告係於第一次
    至第三次開標時均得標，顯然不符。又證人賴蘇森香（以賴泰安名義參加）即互
    助會會員亦到庭結證稱：「前幾會我有去參加投標，現場有看到丙○○○」、「
    （問：前幾會何人得標？）我不記得了，我只見過被告二次，至於她有無得標，
    我不清楚」云云，而證人彭宗惠亦證稱：未曾陪同被告前往甲○○家拿會錢等語
    。據此，由自訴人聲請傳訊之證人，均無法證明被告有參加自訴人之二互助會，
    自不得單憑由自訴人填寫之互助會簿，即為不利被告之認定。（三）自訴人於本
    院審理時先是稱：「被告於八十五年以前有參加過一次我招募的互助會。」嗣又
    稱：「參加本件互助會以前不認識（被告），是後來參加互助會後才認識的。」
    「被告係經由彭宗鳳及其先生之介紹而參加互助會的。」果被告前已參加自訴人
    所招募之互助會，雙方應已熟識，被告再次參加衡情焉須他人之介紹。足見自訴
    人前後所供已不一致，且不合常理。又本件果如自訴人所指，被告連續以自己及
    他人名義冒標互助會，得款高達六十六萬七千元，則以此巨額之損失，自訴人焉
    有不立即提出告訴或自訴，以保自身權益之理，惟自訴人遲至被告冒標三年後始
    行提起自訴，亦不合常情。（四）按告訴人之告訴，係以使被告受刑事訴追為目
    的，是其陳述是否與事實相符，仍應調查其他證據以資審認，最高法院五十二年
    台上字第一三○○號著有判例可資參照，其在自訴程序中自訴人之指陳，亦應有
    適用。又認定犯罪事實之證據，係指超越一切合理之可疑，足以認定被告確有犯
    罪行為之積極事證而言，苟依現存之積極證據，就自訴意旨所指被告犯罪之待證
    事實，尚非不得為其他較有利被告之推斷，本諸罪疑之法則，自難謂該事證已適
    合於被告犯罪事實之認定。本案被告所辯既非全然無據，而有可能發生，自不得
    遽予推斷被告有自訴人所指之犯行。此外，復查無其他積極證據足資證明被告有
    何偽造文書及詐欺之犯行，本件係屬不能證明被告犯罪，應為無罪之諭知。原審
    法院因而諭知被告無罪，依法並無不合。自訴人仍執陳詞，任意指摘原裁判不當
    經核非有理由，應予駁回。又本件事證明確，自訴人聲請傳喚證人陳國賓，經核
    無必要，併此敘明。
四、據上論結，應依刑事訴訟法第三百六十八條，判決如主文。
中      華      民      國    八十九     年      十       月     十七   日
                                  臺灣高等法院臺中分院刑事第十庭
                                        審判長法  官  林  照  明
                                              法  官  李  寶  堂
                                              法  官  蕭  廣  政
右正本證明與原本無異。
自訴人得上訴。
如不服本判決應於收受送達後十日內向本院提出上訴書狀，其未敘述上訴之理由者並
得於提起上訴後十日內向本院補提理由書（均須按他造當事人之人數附繕本）。
                                              書記官  黃  禎  祥
中      華      民      國    八十九     年      十       月     十八   日
                                                                        Ｉ


司法院資訊處製作；財團法人民間司法改革基金會備份。
